臺灣臺中地方法院民事判決　95年度重訴字第250號
原　　　告　台中市政府
法定代理人　己○○
訴訟代理人　郭隆偉律師
被　　　告　孟村股份有限公司
法定代理人　丙○○
　　　　　　　　　　　　號5樓.
被　　　告　寅○○
　　　　　　周易澈原名周連吉.
上　一　人
訴訟代理人　庚○○
被　　　告　戊○○
　　　　　　　　　　　　2弄5.
　　　　　　孟都股份有限公司
　　　　　　　　　　　　之6
上　一　人
法定代理人　辛○○
被　　　告　子○○
　　　　　　齊賢有限公司
　　　　　　　　　　　　樓之1.
上　一　人
法定代理人　戊○○
　　　　　　　　　　　　2弄5.
被　　　告　和協化學股份有限公司
法定代理人　丑○○
被　　　告　丁○○
　　　　　　　　　　　　樓之1.
訴訟代理人　卯○○
被　　　告　午○○
　　　　　　巳○○
　　　　　　鉅策有限公司
　　　　　　　　　　　　樓之1.
上　一　人
法定代理人　癸○○
　　　　　　　　　　　　27之.
被　　　告　眾宏有限公司
　　　　　　　　　　　　樓之1.
法定代理人　乙○○
　　　　　　　　　　　　15號.
被　　　告　孟海有限公司
　　　　　　　　　　　　樓之1.
法定代理人　辰○○
被　　　告　壬○○
　　　　　　　　　　　　1號
　　　　　　丑○○
　　　　　　　　　　　　4樓之.
上當事人間請求給付租金事件，本院於民國96年7 月31日言詞辯
論終結，判決如下：
    主    文
被告孟村股份有限公司應給付原告新臺幣貳萬零柒佰零捌元，及
自民國九十五年九月二十一日起至清償日止，按年息百分之五計
算之利息。
被告寅○○應給付原告新臺幣肆仟玖貳拾捌元，及自民國九十五
年九月二十一日起至清償日止，按年息百分之五計算之利息。
被告周易澈、戊○○應給付原告新臺幣伍仟捌佰捌拾陸元，及自
民國九十五年九月二十一日起至清償日止，按年息百分之五計算
之利息。
被告孟都股份有限公司應給付原告新臺幣肆拾陸萬零伍佰伍拾肆
元，及自民國九十五年九月二十二日起至清償日止，按年息百分
之五計算之利息。
被告子○○應給付原告新臺幣參拾捌萬柒仟零貳拾肆元，及自民
國九十五年九月二十一日起至清償日止，按年息百分之五計算之
利息。
被告齊賢有限公司應給付原告新臺幣壹佰零貳萬伍仟柒佰玖拾陸
元，及自民國九十五年九月二十一日起至清償日止，按年息百分
之五計算之利息。
被告和協化學股份有限公司應給付原告新臺幣陸萬零玖佰參拾陸
元，及自民國九十六年五月八日起至清償日止，按年息百分之五
計算之利息。
被告丁○○應給付原告新臺幣壹拾萬壹仟捌佰柒拾肆元，及自民
國九十五年九月二十一日起至清償日止，按年息百分之五計算之
利息。
被告巳○○應給付原告新臺幣壹拾貳萬柒仟參佰玖拾貳元，及自
民國九十五年十月三日起至清償日止，按年息百分之五計算之利
息。
被告鉅策有限公司應給付原告新臺幣壹佰伍拾肆萬捌仟壹佰肆拾
肆元，及自民國九十五年九月二十一日起至清償日止，按年息百
分之五計算之利息。
被告眾宏有限公司應給付原告新臺幣柒拾柒萬柒仟玖佰參拾元，
及自民國九十五年九月二十一日起至清償日止，按年息百分之五
計算之利息。
被告孟海有限公司應給付原告新臺幣壹佰萬柒仟伍佰柒拾肆元，
及自民國九十五年九月二十一日起至清償日止，按年息百分之五
計算之利息。
被告壬○○應給付原告新臺幣壹萬伍仟壹佰肆拾肆元，及自民國
九十五年九月二十一日起至清償日止，按年息百分之五計算之利
息。
被告丑○○應給付原告新臺幣貳萬零參仟伍佰捌拾元，及自民國
九十六年七月六日起至清償日止，按年息百分之五計算之利息。
被告戊○○、壬○○應給付原告新臺幣柒萬零柒佰肆拾元，及自
民國九十五年九月二十一日起至清償日止，按年息百分之五計算
之利息。
原告其餘之訴駁回。
訴訟費用新臺幣壹仟元由被告孟村股份有限公司負擔；新臺幣壹
仟元由被告寅○○負擔；新臺幣壹仟元由被告周易澈、戊○○負
擔；新臺幣伍仟零柒拾元由被告孟都股份有限公司負擔；新臺幣
肆仟壹佰玖拾元由被告子○○負擔；新臺幣壹萬壹仟壹佰玖拾柒
元由被告齊賢有限公司負擔；新臺幣壹仟元由和協化學股份有限
公司負擔；新臺幣壹仟壹佰元由被告丁○○負擔；新臺幣壹仟參
佰參拾元由被告巳○○負擔；新臺幣壹萬陸仟參佰肆拾伍元由被
告鉅策有限公司負擔；新臺幣捌仟貳佰玖拾參元由被告眾宏有限
公司負擔；新臺幣壹萬零玖佰玖拾玖元由被告孟海有限公司負擔
；新臺幣壹佰陸拾貳元由被告壬○○負擔；新臺幣參佰參拾參元
由被告丑○○負擔；新臺幣壹仟元由被告戊○○、壬○○負擔；
餘新臺幣玖仟玖佰壹拾玖元由原告負擔。
本判決原告勝訴部分得假執行。
    事實及理由
一、本件被告等人除被告丁○○外，均未於言詞辯論期日到場，
    核無民事訴訟法第386 條各款所列情形，爰依原告之聲請，
    由其一造辯論而為判決。
二、原告起訴主張：緣原告向訴外人臺灣省私立臺中仁愛之家承
    租臺中市○○段○○段1 地號、1 之1 地號、同市○○段○○段11地號、11之1 地號土地全部（下稱系爭土地），作為
    臺中市第一綜合市場大樓建物基地使用。原告所有之建物僅
    有1 至3 樓全部及騎樓部分，被告等人因在該基地上分別有
    如附表二所示之建物，而與原告訂立基地轉租契約，約定租
    金按每年公告地價總額年息百分之3 計算，以6 個月為1 期
    ，並得按應繳租金額加計10% ，作為原告所委託單位代收土
    地租金之服務費。承租人逾期繳納租金時，其逾期繳納1 個
    月以上未滿2 個月者，照欠額加收4 ％，逾期繳納在2 個月
    以上未滿3 個月者，照欠額加收10％，逾期繳納在3 個月以
    上未滿4 個月者，照欠額加收15% ，逾期在4 個月以上者，
    每逾1 個月，照欠額追加5%，但加收之違約金不得超過欠額
    租額。而因被告等人分別積欠原告如附表一所示之民國88年
    下半年起至90年上半年為止之租金、服務費，及因欠繳前述
    租金產生之違約金（租金、服務費、違約金之總金額如附表
    一所示），爰依基地轉租契約之約定，請求被告如數給付等
    語。並聲明：被告孟村股份有限公司、寅○○、孟都股份有
    限公司、子○○、齊賢有限公司、和協化學股份有限公司、
    丁○○、午○○、巳○○、鉅策有限公司、眾宏有限公司、
    孟海有限公司、壬○○、丑○○應各給付原告如附表一所示
    編號1號至2號、4號至15號之金額，被告周易澈、戊○○應
    連帶給付原告如附表一所示編號3號之金額，被告戊○○、
    壬○○應連帶給付原告如附表一所示編號16號之金額，及均
    自起訴狀繕本送達翌日起至清償日止，按年息百分之5計算
    之利息。
三、被告等人除被告丁○○、周易澈外，均未於言詞辯論期日到
    場，亦未提出準備書狀作何聲明或陳述。
四、被告丁○○辯以：伊因經濟困難，以致無法繳納租金等欠款
    云云。被告周易澈則未於最後言詞辯論期日到場，惟據其先
    前陳述則以：未與原告簽訂基地轉租契約云云置辯。並均聲
    明：原告之訴駁回。
五、被告孟村股份有限公司、寅○○、孟都股份有限公司、子○○、齊賢有限公司、和協化學股份有限公司、丁○○、巳○○、鉅策有限公司、眾宏有限公司、孟海有限公司、壬○○
    部分：
 (一) 原告主張其向臺灣省私立臺中仁愛之家承租系爭土地，作為
    臺中市第一綜合市場大樓建物基地使用，且被告孟村股份有
    限公司、寅○○、孟都股份有限公司、子○○、齊賢有限公
    司、和協化學股份有限公司、丁○○、巳○○、鉅策有限公
    司、眾宏有限公司、孟海有限公司、壬○○分別就如附表二
    所示編號1 號、2 號、4 號、5 號、6 號、7 號、8 號、10
    號、11號、13號建物編號欄內之所有建物、編號12號建物編
    號欄內之5FB17 、12FA1 、12FA7 建物、編號14號建物編號
    欄內之B3FA+137、B3FA184 建物，與原告訂立基地轉租契約
    ，約定租金按每年公告地價總額年息百分之3 計算，以6 個
    月為1 期，並得按應繳租金額加計10% ，作為原告所委託單
    位代收土地租金之服務費，承租人逾期繳納租金時，其逾期
    繳納1 個月以上未滿2 個月者，照欠額加收4 ％，逾期繳納
    在2 個月以上未滿3 個月者，照欠額加收10％，逾期繳納在
    3 個月以上未滿4 個月者，照欠額加收15% ，逾期在4 個月
    以上者，每逾1 個月，照欠額追加5%，但加收之違約金不得
    超過欠額租額。而上開被告等12人各積欠原告88年下半年起
    至90年上半年為止之租金、服務費，及因欠繳前述租金產生
    之違約金（金額如附表一所示編號1 號、2 號、4 號、5 號
    、6 號、7 號、8 號、10號、11號、13號之金額，及如附表
    二所示編號12號建物編號5FB17 、12FA1 、12FA7 之金額、
    編號14號建物編號B3FA+137、B3FA184 之金額）等情，業據
    原告提出公證書、第一廣場基轉租契約書各26份及基地轉租
    次承租人土地租金欠繳明細表各12份為證，且被告孟村股份
    有限公司、寅○○、孟都股份有限公司、子○○、齊賢有限
    公司、和協化學股份有限公司、巳○○、鉅策有限公司、眾
    宏有限公司、孟海有限公司、壬○○對原告主張之事實，已
    於相當時期受合法之通知，而於言詞辯論期日不到場，亦未
    提出準備書狀爭執，堪信對原告之主張已予自認，至被告丁○○雖辯稱無力繳納云云，惟其主張並無礙於原告之請求，
    綜此，原告之上開主張，自堪憑採。
 (二) 從而，原告依系爭租約之約定，請求上開被告等12人各給付
    如附表一所示編號1 號、2 號、4 號、5 號、6 號、7 號、
    8 號、10號、11號、13號之金額，及如附表二所示編號12號
    、建物編號5FB17 、12FA1 、12FA7 之金額（合計新台幣〈
    下同〉77 7,930元）、編號14號、建物編號B3FA+137、B3FA
    184 之金額（合計15,144元），及均自起訴狀繕本送達之翌
    日（即被告孟都股份有限公司自95年9 月22日、被告和協化
    學股份有限公司自96年5 月8 日、被告巳○○為95年10月3
    日，其餘被告均自95年9 月21日）起至清償日止，按年息百
    分之5 計算之利息，為有理由，應予准許。
六、被告午○○、眾宏有限公司、壬○○關於如附表二所示（編
    號9） 建物編號12FC10、（編號12）建物編號B1FC、（編號
    14）建物編號B3FA107 、B3FA+135、B3FA155 、B3FA175 、
    B3FA177 、B3FA179 、B3FA185 、F3FA+186、B3FA+188、B3
    FA190 、B3FA201 、B3FA202 、B3FA+214、B3FA+216、B3FA
    217、B3FA223 、B3FA225 、B3FA278 建物部分：
    按當事人主張有利於己之事實者，就其事實有舉證之責任。
    民事訴訟法第277 條前段定有明文。又民事訴訟如係由原告
    主張權利者，應先由原告負舉證之責，若原告先不能舉證，
    以證實自己主張之事實為真實，則被告就其抗辯事實即令不
    能舉證，或其所舉證據尚有疵累，亦應駁回原告之請求。最
    高法院17年上字第917 號判例要旨可資參照。本件原告主張
    被告午○○就如附表二所示建物編號12FC10建物、被告眾宏
    有限公司就如如表二所示建物編號B1FC建物、被告壬○○就
    如附表二所示建物編號B3FA107 、B3FA+135、B3FA155 、B3
    FA17 5、B3FA177 、B3FA179 、B3FA185 、F3FA+186、B3FA
    +188、B3FA190 、B3FA201 、B3FA202 、B3FA+214、B3FA+2
    16、B3 FA217、B3FA223 、B3FA225 、B3FA278 等建物，分
    別與原告訂立基地轉租契約，而積欠伊88年下半年起至90年
    上半年為止之租金、服務費，及因欠繳前述租金產生之違約
    金：被告午○○共計積欠27,558元、被告眾宏有限公司共計
    積欠643,842 元、被告壬○○共計積欠129,978 元（7,99 2
    ＋7,992 ＋7,152 ＋7,152 ＋7,152 ＋5,88 6＋7,152 ＋7,
    992 ＋7,992 ＋7,152 ＋5,886 ＋5,886 ＋7,992 ＋7,99 2
    ＋7152＋7152＋7152＋7152＝129,978） 云云，惟查，依原
    告於96年7 月31日言詞辯論程序始提出關於建物編號12FC10
    建物之基地租賃契約書觀之，被告午○○自88年起已非該建
    物基地轉租契約之承租人，而原告復未就其與被告午○○、
    眾宏有限公司、壬○○間，分別就如附表二所示建物編號12
    FC10、B1FC、B3FA107 、B3FA+135、B3FA15 5、B3FA175 、
    B3FA177 、B3FA179 、B3FA185 、F3FA+186、B3FA+188、B3
    FA190 、B3FA201 、B3FA202 、B3FA+214、B3FA+216、B3FA
    217 、B3FA223 、B3FA225 、B3FA278 之建物，於88年下半
    年起至90年上半年止之期間，存在有基地轉租契約關係之事
    實，提出證據以實其說，是其依據基地轉租契約之法律關係
    ，請求上開被告午○○、眾宏有限公司、壬○○各給付27,5
    58元、643,842 元、129,978 元，及均自起訴狀繕本送達翌
    日起算之法定遲延利息，即屬無據，均應予駁回。
七、被告周易澈（原名周連吉）、丑○○、戊○○、壬○○關於
    如附表二所示建物編號B3FA136 、B3F*149 、B3F*143 部分
    ：
  (一)原告主張其向臺灣省私立臺中仁愛之家承租系爭土地，作為
    臺中市第一綜合市場大樓建物基地使用，且被告周易澈、戊○○2 人就如附表二所示建物編號B3FA136 之建物共同與原
    告訂立基地轉租契約，被告丑○○就如附表二所示建物編號
    B3F* 149建物與原告訂立基地轉租契約，被告戊○○、壬○○2 人就如附表所示建物編號B3F*143 建物共同與原告訂立
    基地轉租契約，約定租賃期間自88年元月1 日起至90年12月
    31日止計6 年，租金按每年公告地價總額年息百分之3 計算
    ，以6 個月為1 期，並得按應繳租金額加計10% ，作為原告
    所委託單位代收土地租金之服務費，承租人逾期繳納租金時
    ，其逾期繳納1 個月以上未滿2 個月者，照欠額加收4 ％，
    逾期繳納在2 個月以上未滿3 個月者，照欠額加收10％，逾
    期繳納在3 個月以上未滿4 個月者，照欠額加收15% ，逾期
    在4 個月以上者，每逾1 個月，照欠額追加5%，但加收之違
    約金不得超過欠額租額。而前揭被告各積欠如附表編號3 號
    、16號、15號所示金額之88年下半年起至90年上半年為止之
    租金、服務費，及因欠繳前述租金產生之違約金等情，業據
    原告提出公證書、基地轉租契約書及土地租金欠繳明細表各
    3 份為證，且被告丑○○、戊○○、壬○○均未於言詞辯論
    期日到場，亦未提出準備書狀爭執，至被告周易澈固辯稱：
    未簽訂轉租契約云云，惟未能舉證以實其說，所辯自不可採
    ，是本院依據上開證據資料，堪認原告此部分之主張應信為
    真實。
  (二)惟觀諸原告所提出之前開契約書，被告周易澈、戊○○係就
    建物門牌臺中市○區○○○街135 號底3 層之1 編號A136建
    物，共同與原告訂立基地轉租契約；被告戊○○、壬○○則
    係就建物門牌臺中市○區○○○街135 號底3 層之1 編號14
    3 建物，共同與原告訂立基地轉租契約；被告丑○○則係就
    建物門牌臺中市○區○○○街135 號底3 層之1 編號149 之
    建物與和協化學股份有限公司、訴外人油源股份有限公司3
    人共同與原告訂立基地轉租契約，且依該等契約之內容，均
    未約定共同承租人應連帶負擔租約之債務，此有上開基地轉
    租契約在卷可憑。而按上開租金等債務為金錢債務，其給付
    為可分，依民法第271 條規定：「數人負同一債務或有同一
    債權，而其給付可分者，除法律另有規定或契約另有訂定外
    ，應各平均分擔或分受之。其給付本不可分而變為可分者，
    亦同」之規定，則被告周易澈、戊○○共同積欠原告之如附
    表一所示編號3 號金額之金錢債務，被告戊○○、壬○○共
    同積欠原告之如附表一所示編號16號金額之金錢債務，被告
    丑○○與和協化學股份有限公司、油源股份有限公司共同積
    欠原告如附表一所示編號15號金額之金錢債務，各應平均分
    擔之。準此，原告請求被告周易澈、戊○○連帶給付、請求
    被告戊○○、壬○○連帶給付，及請求被告丑○○全部給付
    ，即屬無據。
  (三)綜上所述，原告依基地轉租契約之約定，請求被告周易澈、
    戊○○共同給付如附表一所示編號3 號金額5,886 元，請求
    被告戊○○、壬○○共同給付如附表一所示編號16號金額70
    ,740 元 ，及均自起訴狀繕本送達之翌日即95年9 月21日起
    至清償日止，按年息百分之5 計算之利息；暨請求被告丑○○給付如附表一所示編號15金額之1/3 即23,580元，並自起
    訴狀繕本送達翌日即96年7 月6 日起至清償日止，按年息百
    分之5 計算之利息，為有理由，均應予准許。逾此範圍之請
    求，為無理由，應予駁回。
八、又本件原告勝訴部分，係因請求租金涉訟，依民事訴訟法第
    389 條第1 項第3 款之規定，應由本院依職權宣告假執行。
九、結論：本件原告之訴為一部有理由，一部無理由，依民事訴
    訟法第385 條第1 項前段、第78條、第79條、第85條第1 項
    、第87條第1 項，第389 條第1 項第3 款，判決如主文。
中　　華　　民　　國　　96　　年　　8 　　月　　14　　日
                  民事第三庭    法  官  郭佳瑛
正本係照原本作成。
如對本判決上訴，須於判決送達後20日內向本院提出上訴狀。
中　　華　　民　　國　　96　　年　　8 　　月　　14　　日
                                書記官
附表一：
┌─┬───────────┬─────────┐
│編│ 承租人               │總金額（新臺幣）  │
│號│                      │                  │
├─┼───────────┼─────────┤
│1 │孟村股份有限公司      │20,708元          │
├─┼───────────┼─────────┤
│2 │寅○○                │4,928元           │
├─┼───────────┼─────────┤
│3 │甲○○○○○○、戊○○│5,886元           │
├─┼───────────┼─────────┤
│4 │孟都股份有限公司      │460,554元         │
├─┼───────────┼─────────┤
│5 │子○○                │387,024元         │
├─┼───────────┼─────────┤
│6 │齊賢有限公司          │1,025,796 元      │
├─┼───────────┼─────────┤
│7 │和協化學股份有限公司  │60,936元          │
├─┼───────────┼─────────┤
│8 │丁○○                │101,874元         │
├─┼───────────┼─────────┤
│9 │午○○                │27,558元          │
├─┼───────────┼─────────┤
│10│巳○○                │127,392元         │
├─┼───────────┼─────────┤
│11│鉅策有限公司          │1,548,144 元      │
├─┼───────────┼─────────┤
│12│眾宏有限公司          │1,421,772 元      │
├─┼───────────┼─────────┤
│13│孟海有限公司          │1,007,574 元      │
├─┼───────────┼─────────┤
│14│壬○○                │145,122元         │
├─┼───────────┼─────────┤
│15│丑○○                │70,740元          │
├─┼───────────┼─────────┤
│16│戊○○、壬○○        │70,740元          │
└─┴───────────┴─────────┘
附表二：
┌─┬───────────┬────┬─────┐
│編│ 承租人               │建物編號│ 金額     │
│號│                      │        │（新台幣）│
├─┼───────────┼────┼─────┤
│1 │孟村股份有限公司      │B3FA187 │10,354元  │
│  │                      │B3FA189 │10,354元  │
├─┼───────────┼────┼─────┤
│2 │寅○○                │B3FA266 │4,928元   │
├─┼───────────┼────┼─────┤
│3 │甲○○○○○○、戊○○│B3FA136 │5,886元   │
├─┼───────────┼────┼─────┤
│4 │孟都股份有限公司      │6F7     │460,554元 │
├─┼───────────┼────┼─────┤
│5 │子○○                │8FA7    │387,024元 │
├─┼───────────┼────┼─────┤
│6 │齊賢有限公司          │9FB     │1,025,796 │
│  │                      │        │元        │
├─┼───────────┼────┼─────┤
│7 │和協化學股份有限公司  │11FC14  │60,936元  │
├─┼───────────┼────┼─────┤
│8 │丁○○                │11FC19  │101,874元 │
├─┼───────────┼────┼─────┤
│9 │午○○                │12FC10  │27,558元  │
├─┼───────────┼────┼─────┤
│10│巳○○                │B3FA260 │4,928元   │
│  │                      │B3FA261 │4,928元   │
│  │                      │12FC12  │80,780元  │
│  │                      │12FC15  │36,756元  │
├─┼───────────┼────┼─────┤
│11│鉅策有限公司          │8FC14   │58,962元  │
│  │                      │12FB    │1,025,79元│
│  │                      │屋突一  │370,014元 │
│  │                      │屋突二  │93,372元  │
├─┼───────────┼────┼─────┤
│12│眾宏有限公司          │B1FC    │643,842元 │
│  │                      │5FB17   │24,564元  │
│  │                      │12FA1   │370,014元 │
│  │                      │12FA7   │383,352元 │
├─┼───────────┼────┼─────┤
│13│孟海有限公司          │B3FA178 │7,254元   │
│  │                      │B3FA180 │7,254元   │
│  │                      │B3FA181 │7,254元   │
│  │                      │B3FA182 │7,254元   │
│  │                      │8FB     │978,558元 │
├─┼───────────┼────┼─────┤
│14│壬○○                │B3FA107 │7,992元   │
│  │                      │B3FA+135│7,992元   │
│  │                      │B3FA+137│7,992元   │
│  │                      │B3FA155 │7,152元   │
│  │                      │B3FA175 │7,152元   │
│  │                      │B3FA177 │7,152元   │
│  │                      │B3FA179 │5,886元   │
│  │                      │B3FA184 │7,152元   │
│  │                      │B3FA185 │7,152元   │
│  │                      │B3FA+186│7,992元   │
│  │                      │B3FA+188│7,992元   │
│  │                      │B3FA190 │7,152元   │
│  │                      │B3FB201 │5,886元   │
│  │                      │B3FB202 │5,886元   │
│  │                      │B3FA+214│7,992元   │
│  │                      │B3FA+216│7,992元   │
│  │                      │B3FA217 │7,152元   │
│  │                      │B3FA223 │7,152元   │
│  │                      │B3FA225 │7,152元   │
│  │                      │B3FA278 │7,152元   │
├─┼───────────┼────┼─────┤
│15│丑○○                │B3F*149 │70,740元  │
├─┼───────────┼────┼─────┤
│16│戊○○、壬○○        │B3F*143 │70,740元  │
└─┴───────────┴────┴─────┘
